【裁判字號】    89,再,14
【裁判日期】    900830
【裁判案由】    塗銷土地所有權移轉登記
【裁判全文】
台灣高等法院臺中分院民事判決  八十九年度再字第十四號
再審  原告  庚○○
            戊○○
            己○○
            乙○○○
            甲○○○○
            丁○○○
右六人共同
訴訟代理人  林春祥律師
再審  被告  櫻花建設股份有限公司
法定代理人  丙○○
右當事人間請求塗銷土地所有權移轉登記事件，再審原告對於中華民國八十九年四月
二十五日本院八十八年度上字第四九七號確定判決提起再審，本院判決如左：
    主    文
再審之駁回。
再審訴訟費用由再審原告負擔。
    事    實
甲、再審原告方面：
一、聲明：求為判決：(一)原確定判決（鈞院八十八年度上字第四九七號）廢棄。(二)再
    審被告應將坐落臺中市○○區○○段二二八三之二號、地目建、面積六五二平方
    公尺（即原地號二二八三之二號面積二一九平方公尺及二二八四之三號面積四三
    三平方公尺），及同區段二二七九號、地目建、面積六五○三平方公尺中四六六
    二平方公尺（即原地號二二八三號、面積二三六一平方公尺及二二八四號、面積
    二三○一平方公尺），應有部分均為三六○○分之四五，於民國（下同）八十六
    年十月四日所為由廖天盛以買賣為原因，所有權移轉登記塗銷。(三)再審訴訟費用
    及前審訴訟費用由再審被告負擔。
二、陳述：
    (一)按適用法規顯有錯誤者；當事人發見未經斟酌之證物或得使用該證物者，得以
      再審之訴對於確定終局判決聲明不服。又依民事訴訟法第四百六十六條不得上
      訴於第三審法院之事件，除前條規定外，其經第二審確定之判決，如就足影響
      於判決之重要證物，漏未斟酌者，亦得提起再審之訴，民事訴訟法第四百九十
      六條第一項第一款、第十三款及第四百九十七條分別定有明文。
    (二)最高法院六十五年度台上字第八五三號判例固稱：「土地法第三十四條之一第
      四項僅規定共有人出賣共有土地或建築改良物之應有部分時，他共有人得以同
      一價格共同或單獨先承購，並未如同法第一百零四條第二項後段設有出賣人未
      通知優先購買權人而與第三人訂立買賣契約者，其契約不得對抗優先購買權人
      之明文。故該條項規定之優先承購權係指他共有人於共有人出賣共有土地或建
      築改良物時，對於該共有人有請求以同樣條件訂立買賣契約之權而言，倘共有
      人違反法律規定將應有部分賣與他人已依法取得所有權時，他共有人不得主張
      該買賣為無效而塗銷其依法所為之登記。」惟該判例係指土地共有人出賣其應
      有部分時，他共有人之優先承購權，縱有違反亦不得訴請塗銷登記而言，與本
      件共有人廖鴻政與再審被告勾串，盜賣再審原告之先父廖天盛之應有部分不同
      。原確定判決援引該號判例，駁回再審原告之上訴，於適用法規顯有錯誤。
    (三)查訴外人廖鴻政在臺灣臺中地方法院檢察署八十七年度偵字第六三一八號瀆職
      案件偵查中，自承再審原告己○○曾向其告知為系爭土地共有人廖天盛、廖心
      婦之後代。證人即廖鴻政之伯母陳雅雲在該案偵查中，結證與廖鴻政去找過廖
      祿勳談系爭土地買賣之事宜。證人廖祿勳在該案偵查中，結證曾對廖鴻政說再
      審原告為系爭土地共有人廖天盛之繼承人，叫廖鴻政去找再審原告處理等語，
      已足證明廖鴻政明知再審原告為系爭土地共有人廖天盛之繼承人。而證人陳明
      聰及林富家在前審訴訟程序原審法院一致結證於八十六年五月間，再審原告己
      ○○曾攜土地登記謄本、地籍圖等土地資料，由其等攜至再審被告公司，與再
      審被告公司建設部門張先生談再審原告己○○要將系爭土地賣給再審被告之事
      ，土地資料為己○○上一代的名義等情甚詳。足證再審被告早在八十六年五月
      間，已知再審原告為系爭土地共有人廖天盛之繼承人。且再審被告與廖鴻政於
      八十六年六月二十三日就系爭土地所訂不動產買賣契約書第三條第一款亦約定
      ：「乙方辦理提存完成，領取提存憑單後，甲方（即再審被告）應交付乙方新
      台幣（下同）六千萬元」，足證再審被告與廖鴻政訂約前已知廖鴻政未取得系
      爭土地共有人廖天盛之繼承人（即再審原告）之同意出賣系爭土地。再審被告
      更於八十六年八月十二日尚未取得系爭土地所有權前，即已向臺中市政府申請
      建造執照，亦有臺中市政府八十七年中工建字第九三四二七號建造執照按卷可
      稽。當時尚未能檢附再審原告之被繼承人廖天盛之土地使用權同意書，迄八十
      六年十月十四日始取得系爭土地所有權。再審被告明知再審原告為系爭土地共
      有人廖天盛之繼承人，並非住居所不明，竟與廖鴻政勾串，以廖天盛住居所不
      明為由，向原審法院提存所提存，且提存時又故意以已死亡之廖天盛為受取人
      。再審被告向廖鴻政購買系爭土地所有權全部，包括再審原告之被繼承人廖天
      盛之應有部分時，每坪二十四萬五千元計價，而廖鴻政向提存所提存之金額，
      竟按公告現值每平方公尺一萬元提存。再審被告與廖鴻政故意以不法之方法，
      侵害再審原告之共有權利，再審原告在前審訴訟程序聲請調閱八十七年度偵字
      第六三一八號案卷，鈞院前審訴訟程序既未調閱該案卷，更未斟酌上開證人在
      前審訴訟程序原審法院之證詞，即在偵查中之證言及筆錄，就足生影響於判決
      之重要證據漏未審酌。鈞院確定判決理由雖謂再審被告瀆職案件經臺灣臺中地
      方法院檢察署八十七年度偵字第六三一八號不起訴處分云云，惟該項不起訴處
      分經告訴人己○○聲請再議業經發回續行偵查，鈞院前審訴訟程序未經調閱該
      案卷調查斟酌，原確定判決理由猶引用已遭撤銷之不起訴處分書，顯有違誤。
    (四)坐落臺中市○○區○○段二二八三之二號、地目建、面積六五二平方公尺（即
      原地號二二八三之二號面積二一九平方公尺及二二八四之三號面積四三三平方
      公尺），及同區段二二七九號、地目建、面積六五○三平方公尺中四六六二平
      方公尺（即原地號二二八三號、面積二三六一平方公尺及二二八四號、面積二
      三○一平方公尺），應有部分均為三六○○分之四五，為再審原告之被繼承人
      廖天盛所共有，有土地登記謄本可稽。再審被告及訴外人廖鴻政明知再審原告
      為廖天盛之繼承人，並非住居所不明，竟故意以不法之方法，推由廖鴻政先以
      廖天盛住居所不明為由辦理提存，遽將廖天盛之應有部分盜賣予再審被告，辦
      理所有權移轉登記，侵害再審原告之共有權利，自應負回復原狀之責任。
乙、再審被告方面：未提出書狀作何聲明及陳述。
丙、本院依職權調閱本院八十八年上字第四九七號等卷、台灣台中地方法院檢察署八
    十七年度偵字第六三一八號、八十八年偵續一字第二三五號、八十九年偵續一字
    第十七號瀆職等卷、台灣台中地方法院八十七年度訴字第五四三號等民事卷。
      理     由
一、本件再審原告起訴主張：(一)最高法院六十五年度台上字第八五三號判例固稱：「
    土地法第三十四條之一第四項僅規定共有人出賣共有土地或建築改良物之應有部
    分時，他共有人得以同一價格共同或單獨優先承購，並未如同法第一百零四條第
    二項後段設有出賣人未通知優先購買權人而與第三人訂立買賣契約者，其契約不
    得對抗優先購買權人之明文。故該條項規定之優先承購權係指他共有人於共有人
    出賣共有土地或建築改良物時，對於該共有人有請求以同樣條件訂立買賣契約之
    權而言，倘共有人違反法律規定將應有部分賣與他人已依法取得所有權時，他共
    有人不得主張該買賣為無效而塗銷其依法所為之登記。」惟該判例係指土地共有
    人出賣其應有部分時，他共有人之優先承購權，縱有違反亦不得訴請塗銷登記而
    言，與本件共有人廖鴻政與再審被告勾串，盜賣再審原告之先父廖天盛之應有部
    分不同。原確定判決援引該號判例，駁回再審原告之上訴，於適用法規顯有錯誤
    。(二)查訴外人廖鴻政在臺灣臺中地方法院檢察署八十七年度偵字第六三一八號瀆
    職案件偵查中，自承再審原告己○○曾向其告知為系爭土地共有人廖天盛、廖心
    婦之後代。證人即廖鴻政之伯母陳雅雲在該案偵查中，結證與廖鴻政去找過廖祿
    勳談系爭土地買賣之事宜。證人廖祿勳在該案偵查中，結證曾對廖鴻政說再審原
    告為系爭土地共有人廖天盛之繼承人，叫廖鴻政去找再審原告處理等語，已足證
    明廖鴻政明知再審原告為系爭土地共有人廖天盛之繼承人。而證人陳明聰及林富
    家在前審訴訟程序原審法院一致結證於八十六年五月間，再審原告己○○曾攜土
    地登記謄本、地籍圖等土地資料，由其等攜至再審被告公司，與再審被告公司建
    設部門張先生談再審原告己○○要將系爭土地賣給再審被告之事，土地資料為己
    ○○上一代的名義等情甚詳。足證再審被告早在八十六年五月間，已知再審原告
    為系爭土地共有人廖天盛之繼承人。且再審被告與廖鴻政於八十六年六月二十三
    日就系爭土地所訂不動產買賣契約書第三條第一款亦約定：「乙方辦理提存完成
    ，領取提存憑單後，甲方（即再審被告）應交付乙方新台幣（下同）六千萬元」
    ，足證再審被告與廖鴻政訂約前已知廖鴻政未取得系爭土地共有人廖天盛之繼承
    人（即再審原告）之同意出賣系爭土地。再審被告明知再審原告為系爭土地共有
    人廖天盛之繼承人，並非住居所不明，竟與廖鴻政勾串，以廖天盛住居所不明為
    由，向原審法院提存所提存，且提存時又故意以已死亡之廖天盛為受取人。再審
    被告向廖鴻政購買系爭土地所有權全部，包括再審原告之被繼承人廖天盛之應有
    部分時，每坪二十四萬五千元計價，而廖鴻政向提存所提存之金額，竟按公告現
    值每平方公尺一萬元提存。再審被告與廖鴻政故意以不法之方法，侵害再審原告
    之共有權利，再審原告在前審訴訟程序聲請調閱八十七年度偵字第六三一八號案
    卷，鈞院前審訴訟程序既未調閱該案卷，更未斟酌上開證人在前審訴訟程序原審
    法院之證詞，即在偵查中之證言及筆錄，就足生影響於判決之重要證據漏未審酌
    。鈞院確定判決理由雖謂再審被告瀆職案件經臺灣臺中地方法院檢察署八十七年
    度偵字第六三一八號不起訴處分云云，惟該項不起訴處分經再審原告即告訴人己
    ○○聲請再議業經發回續行偵查，鈞院前審訴訟程序未經調閱該案卷調查斟酌，
    原確定判決理由猶引用已遭撤銷之不起訴處分書，顯有違誤。(三)坐落臺中市○○
    區○○段二二八三之二號、地目建、面積六五二平方公尺（即原地號二二八三之
    二號面積二一九平方公尺及二二八四之三號面積四三三平方公尺），及同區段二
    二七九號、地目建、面積六五○三平方公尺中四六六二平方公尺（即原地號二二
    八三號、面積二三六一平方公尺及二二八四號、面積二三○一平方公尺），應有
    部分均為三六○○分之四五，為再審原告之被繼承人廖天盛所共有，有土地登記
    謄本可稽。再審被告及訴外人廖鴻政明知再審原告為廖天盛之繼承人，並非住居
    所不明，竟故意以不法之方法，推由廖鴻政先以廖天盛住居所不明為由辦理提存
    ，遽將廖天盛之應有部分盜賣予再審被告，辦理所有權移轉登記，侵害再審原告
    之共有權利，自應負回復原狀之責任等語，再審被告則未提出書狀作何聲明及陳
    述。
二、按適用法規顯有錯誤者，得以再審之訴對於確定終局判決聲明不服，民事訴訟法
    第四九六條第一項第一款固定有明文，惟所謂適用法規顯有錯誤者，係指確定判
    決所適用之法規顯然不合於法律規定，或與司法院現尚有效之大法官會議之解釋
    ，或法院尚有效之判例顯然違反者而言，不包括漏未斟酌證據、認定事實錯誤、
    取捨證據失當及判決不備理由之之情形在內（最高法院六十三年度台上字第八八
    ○號判例、六十年度台再字第一七○號、八十七年度台上字第一九三六號判決參
    照），查本件原確定判決認定：「按因故意或過失，不法侵害他人之權利者，負
    損害賠償責任，民法第一百八十四條第一項前段定有明文。可見侵權行為損害賠
    償責任之成立，須以行為人因故意或過失侵害他人權利之行為，於客觀上具有違
    法性要件。苟行為人之行為係基於法律之規定，自難認該行為具有違法性。又共
    有土地或建築改良物之處分，應以共有人過半數及其應有部分合計過半數之同意
    行之。但其應有部分合計逾三分之二者，其人數不予計算。共有人依前項規定為
    處分、變更或設定負擔時，應事先以書面通知他共有人；其不以書面通知者，應
    公告之。第一項共有人，對於他共有人應得之對價或補償，負連帶清償責任。於
    為權利變更登記時，並應提出他共有人已為受領或為其提存之證明。其因而取得
    不動產物權者，應代他共有人聲請登記。共有人出賣其應有部分時，他共有人得
    以同一價格共同或單獨優先承購。為土地法第三十四條之一第一項至第四項所明
    定。而土地法第三十四條之一第四項僅規定共有人出賣共有土地之應有部分時，
    他共有人得以同一價格共同或單獨優先承購，並未如同第一百零四條第二項後段
    設有出賣人未通知優先承買人而與第三人訂立買賣契約者，其契約不得對抗優先
    購買權人之規定。是共有人於此縱有違反通知義務，而將應有部分出賣與他人，
    倘已依法辦畢所有權移轉登記時，他共有人即不得再主張該買賣為無效而訴請塗
    銷其依法所為之登記。共有人於出賣土地時違反通知義務倘係屬實，亦僅為土地
    共有人間之內部損害賠償責任問題，對於出賣處分之效力，尚無影響。（最高法
    院六十五年度台上字第八五三號、六十八年度台上字第二八五七號判例參照）。
    本件被上訴人取得上開土地之所有權係依前開土地法第三十四條之一規定辦理，
    由此可見被上訴人取得上開土地所有權之行為係本於法律之規定，自難謂具有違
    法性。至上訴人主張訴外人廖鴻政與被上訴人均明知上訴人為廖天盛之繼承人，
    為系爭土地之共有人，竟未通知上訴人即依土地法第三十四條之一規定處分系爭
    土地，且提存之價金不實云云，縱為屬實，亦屬系爭土地共有人間違反通知義務
    之問題，如上訴人之上開土地共有權確實遭受到損害，依前開說明，亦應向出賣
    之共有人請求損害賠償，就系爭土地之買賣及已辦妥所有權移轉登記之效力，自
    不生影響。上訴人自無由訴請塗銷依法所為之登記。」依上開理由之記載，並無
    確定判決所適用之法規顯然不合於法律規定，或與司法院現尚有效之大法官會議
    之解釋，或法院尚有效之判例顯然違反之情形，至於原確定判決未認定共有人廖
    鴻政與再審被告勾串，盜賣再審原告之先父廖天盛之應有部分一節，姑不論是否
    屬實，僅係認定事實錯誤或取捨證據失當之問題，依前開說明，自不得依民事訴
    訟法第四九六條第一項第一款適用法規顯有錯誤之規定為由，提起再審之訴。
三、次按依民事訴訟法第四百六十六條不得上訴於第三審法院之事件，除前條規定外
    ，其經第二審確定之判決，如就足影響於判決之重要證物，漏未斟酌者，亦得提
    起再審之訴，同法四百九十七條定有明文，則證物漏未斟者，必就足以影響於判
    決之重要證物漏未斟酌，始有其適用（最高法院四十一年度台上字第四○八號判
    決參照），經查再審原告主張：
  (一)證人陳明聰及林富家在前審訴訟程序第一審法院一致結證於八十六年五月間，再
    審原告己○○曾攜土地登記謄本、地籍圖等土地資料，由其等攜至再審被告公司
    ，與再審被告公司建設部門張先生談再審原告己○○要將系爭土地賣給再審被告
    之事，土地資料為己○○上一代的名義等情甚詳。足證再審被告早在八十六年五
    月間，已知再審原告為系爭土地共有人廖天盛之繼承人一節，經查證人陳明聰結
    證稱：於八十六年五月間，庚○○找伊與林富家，說土地要賣給櫻花建設公司，
    伊與林富家找櫻花公司法務經理張春雄，庚○○沒去，張春雄說考慮考慮，後來
    沒消息；證人林富家結證稱：是己○○找伊，伊帶去找陳明聰，後伊與陳明聰找
    張春雄，由櫻花建設公司建設部門張先生看資料，土地資料是己○○上一代之名
    義等語（見八十七年度訴字第二三五九號卷第四六、四七頁），由上證言，找證
    人陳明聰及林富家者，證人陳明聰稱是庚○○，林富家稱是己○○，互有差異；
    而再審被告法定代理人丙○○予偵查時陳稱，是公司張敬輝經理與廖鴻政接洽買
    賣事，核與張敬輝證述之情節相符（見本案卷第四二、四五頁，按此資料係經本
    院調閱台灣台中地方法院檢察署八十七年度偵字第六三一八號、八十八年偵續一
    字第二三五號、八十九年偵續一字第十七號瀆職等卷後，將相關資料影印附卷者
    ，以下均同），張敬輝復稱：陳明聰及林富家伊不認識（見同上卷第五十頁），
    核與林富家及陳明聰找櫻花公司法務經理張春雄者不同，據陳明聰稱張春雄說考
    慮考慮，後來沒消息等語，可知張春雄對該買賣案並未加以考慮購買，且據林富
    家稱土地資料是己○○上一代之名義，己○○或庚○○復未與林富家及陳明聰找
    櫻花公司法務經理張春雄，自難認定張春雄知是己○○或庚○○要賣土地，是林
    富家及陳明聰之證言既有上開差異，已難採信，況依其等之證言，亦難證明再審
    被告早在八十六年五月間，已知再審原告為系爭土地共有人廖天盛之繼承人，而
    有與共有人廖鴻政勾串，盜賣再審原告之先父廖天盛之應有部分。
  (二)再審被告與廖鴻政於八十六年六月二十三日就系爭土地所訂不動產買賣契約書第
    三條第一款約定：「乙方辦理提存完成，領取提存憑單後，甲方（即再審被告）
    應交付乙方六千萬元」，足證再審被告與廖鴻政訂約前已知廖鴻政未取得系爭土
    地共有人廖天盛之繼承人即再審原告之同意出賣系爭土地。再審被告明知再審原
    告為系爭土地共有人廖天盛之繼承人，並非住居所不明，竟與廖鴻政勾串，以廖
    天盛住居所不明為由，向原審法院提存所提存，且提存時又故意以已死亡之廖天
    盛為受取人。再審被告向廖鴻政購買系爭土地所有權全部，包括再審原告之被繼
    承人廖天盛之應有部分時，每坪二十四萬五千元計價，而廖鴻政向提存所提存之
    金額，竟按公告現值每平方公尺一萬元提存。再審被告與廖鴻政故意以不法之方
    法，侵害再審原告之權利一節，經查：(1)系爭共有土地之買賣，再審被告係與廖
    鴻政簽定不動產買賣契約，有不動產買賣契約書影本附卷可查（見八十七年度訴
    字第二三五九號卷第三三至三六頁），核與丙○○、張敬輝陳述之情節相符（見
    本案卷第四二、四五頁），且據廖鴻政稱當時是櫻花建設公司張經理與伊談的，
    櫻花建設公司將錢交伊再由伊交給地主；伊與其他共有人另訂契約不動產買賣契
    約；共有人不知土地是要賣給櫻花建設公司等語（見本院卷第四五頁），其陳述
    與證人廖松男所證：系爭土地伊之應有部分是賣給廖鴻政，伊不知廖鴻政要賣給
    櫻花建設公司等語（見本院卷第四九頁），及證人張敬輝證稱：土地款即支票是
    交給廖鴻政，至於共有人不明部分有告知伊董事長丙○○說廖鴻政會處理，廖鴻
    政說要整合，過程不清，又代書池榮森是廖政鴻請的，提存之事不知道等語相符
    （見本院卷第五十頁），基上說明，櫻花建設公司係向廖鴻政買受系爭土地，廖
    鴻政再向各共有人整合買受，櫻花建設公司僅依與廖鴻政於八十六年六月二十三
    日就系爭土地所訂不動產買賣契約書第三條第一款：「乙方辦理提存完成，領取
    提存憑單後，甲方（即再審被告）應交付乙方六千萬元」之約定付款，廖鴻政為
    出賣人，其為達成出賣土地收取價款之目的，自應負責整合各共有人，並依法辦
    理提存，此過程與手續自毋庸再審被告配合參與，再審被告依約於得以辦理所有
    權移轉登記時支付價金，亦即出賣人提出提存之證明即提存憑單後而得據以辦理
    所有權移轉登記時付款，至於提存價金之記載應非再審原告所應注意者，是再審
    原告之被繼承人廖天盛之應有部分時，依買賣價約定應為每坪二十四萬五千元計
    價，而廖鴻政向提存所提存之金額，竟按公告現值每平方公尺一萬元提存，此係
    廖鴻政個人所為，自難以此推斷再審被告與廖鴻政故意以不法之方法，侵害再審
    原告之權利。(2)據再審被告之法定代理人丙○○稱伊係於系爭土地過戶後方知廖
    鴻政與再審原告間有糾紛，才知共有人有死亡者（見本院卷第四二頁），參酌刑
    事告訴人己○○陳稱：八十八年六月間，伊有告訴池榮森及廖鴻政，且有提出祖
    譜、戶籍謄本等，但因未委託他，故未將資料交給池榮森（見本院卷第四三、四
    六頁），刑事告訴人戊○○陳稱：伊有告訴池榮森，且有提出祖譜、戶籍謄本等
    ，他看說再研究，所以池榮森於過戶前就知道伊等是繼承人（見本院卷第五七頁
    ），而廖向陽亦稱：廖鴻政在規劃買賣土地時伊有告訴他說告訴人是廖寬仁之後
    代，他說會去找告訴人好好談（見本院卷第五八頁），再審原告亦陳稱：訴外人
    廖鴻政在臺灣臺中地方法院檢察署八十七年度偵字第六三一八號瀆職案件偵查中
    ，自承再審原告己○○曾向其告知為系爭土地共有人廖天盛、廖心婦之後代。證
    人即廖鴻政之伯母陳雅雲在該案偵查中，結證與廖鴻政去找過廖祿勳談系爭土地
    買賣之事宜。證人廖祿勳在該案偵查中，結證曾對廖鴻政說再審原告為系爭土地
    共有人廖天盛之繼承人，叫廖鴻政去找再審原告處理等與語，用以證明系爭土地
    出賣時，池榮森及廖鴻政均知再審原告是共有人廖天盛之繼承人，惟查廖政鴻是
    出賣人，代書池榮森是廖政鴻請的等情，已如前述，廖政鴻為達成買賣契約之成
    立及價金之交付，應不可能將上情告知再審被告，而代書池榮復係廖政鴻所請，
    更不可能將上情告知再審被告，其他復無證據證明再審被告與廖鴻政有故意以不
    法之方法，侵害再審原告之權利。
  (四)再審原告主張再審被告與廖鴻政故意以不法之方法，侵害再審原告之共有權利，
    再審原告在前審訴訟程序聲請調閱八十七年度偵字第六三一八號案卷，鈞院前審
    訴訟程序既未調閱該案卷，更未斟酌上開證人在前審訴訟程序原審法院之證詞，
    即在偵查中之證言及筆錄，就足生影響於判決之重要證據漏未審酌。鈞院確定判
    決理由雖謂再審被告瀆職案件經臺灣臺中地方法院檢察署八十七年度偵字第六三
    一八號不起訴處分云云，惟該項不起訴處分經告訴人己○○聲請再議業經發回續
    行偵查，鈞院前審訴訟程序未經調閱該案卷調查斟酌，原確定判決理由猶引用已
    遭撤銷之不起訴處分書，顯有違誤一節，經查本院已依職權調閱本院八十八年上
    字第四九七號等卷、台灣台中地方法院檢察署八十七年度偵字第六三一八號、八
    十八年偵續一字第二三五號、八十九年偵續一字第十七號瀆職等卷、台灣台中地
    方法院八十七年度訴字第五四三號等民事卷，雖該刑事案件現仍在偵查中，惟經
    細研各該證卷，迄未查出再審被告與廖鴻政故意以不法之方法，侵害再審原告之
    權利，已如前述，亦即上開各該證卷仍不足以影響於判決之重要證物漏未斟酌，
    依前開說明，再審原告以此為由提起再審之訴為無理由。
四、按再審之訴顯無再審理由者，得不經言詞辯論，以判決駁回之，民事訴訟法第五
    百零二條第二項定有明文，本件綜上所述，再審原告以上開理由提起本件再審之
    訴，為顯無理由，爰不經言詞辯論，駁回其再審之訴。
五、本件事證已臻明確，兩造其餘攻擊防禦方法，核於本結果不生影響，自毋庸再逐
    一論述，並此敘明。
六、據上論結，本件再審之訴為無理由，依民事訴訟法第五百零二條第二項、第七十
    八條判決如主文
中      華      民      國    九十     年      八       月    三十      日
~B1民事第二庭審判長法  官  童有德
~B2                法  官  翁芳靜
~B3                法  官  黃永泉
右為正本係照原本作成。
不得上訴。
~B                書記官  林玉惠
中      華      民      國    九十     年      九       月      三      日
                                                                        Ｈ


司法院資訊處製作；財團法人民間司法改革基金會備份。
